# 请教陈版融资租赁合同约定租赁服务费属于初始直接费用还是履约成本？

提问人：hsj20082857 时间：2016-04-29 15:39:55
请教陈版： 公司与租赁公司签订售后回租的融资租赁合同，约定了公司需在合同签订后 3 日内支付给租赁公司一笔租赁服务费。
请问这租赁服务费应该属于初始直接费用计入资产原值还是作为履约成本计入当期损益？ 初始直接费用是指在租赁谈判和签订租赁合同的过程中发生的可直接归属于租赁项目的费用。承租人发生的初始直接费用，通常有印花税、佣金、律师费、差旅费、谈判费等。承租人发生的初始直接费用，应当计入租入资产价值。 履约成本是指租赁期内为租赁资产支付的各种使用费用，如技术咨询和服务费、人员培训费、维修费、保险费等。承租人发生的履约成本直接计入当期损益。

回答人：chenyiwei
如果是普通的融资租赁合同，则可以接受将其计入固定资产成本的做法；如果是售后回租构成的融资租赁合同，则应作为对长期应付款的“利息调整”（即未确认融资费用）。
参考《瑞华研究 2010 ～ 2014 汇编》中的以下案例：
问题4-2-7（售后回租构成融资租赁的情况下，卖方兼承租人支付的手续费的会计处理） 问题： 在售后回租构成融资租赁的情况下，卖方兼承租人支付的手续费，应如何进行账务处理？ 解答： 在售后回租构成融资租赁的情况下，卖方兼承租人支付的手续费，应视作对所确认的长期应付款账面价值的调整，属于“未确认融资费用”的组成部分，应当在租赁期内按照实际利率法摊销，计入各期的利息支出。卖方兼承租人不应将其计入“融资租入固定资产”的价值中。 与之相对应，买方兼出租人对于收到的手续费应当作为对所确认的长期应收款账面价值的调整，属于“未确认融资收益”的组成部分，应当在租赁期内按照实际利率法摊销，计入各期的利息收入。 结论基础： 参照IFRS体系下《国际会计准则第 17 号——租赁》第 60 段的规定：“If the leaseback is a finance lease, the transaction is a means whereby the lessor provides finance to the lessee, with the asset as security.”即，当售后回租构成融资租赁时，该交易实质上是卖方兼承租人以标的资产为抵押从买方兼出租人处取得融资的行为。根据对售后回租构成融资租赁的交易经济实质的上述分析，实务中对售后回租构成融资租赁的交易，在卖方兼承租人方面的会计处理方法，除了《企业会计准则讲解（ 2010 ）》中所介绍的作为固定资产处置和重新取得处理，售价和固定资产账面价值之间的差额确认为递延收益的处理方法以外，实务中对该类交易还有另一种可使用的会计处理方法：即不在账面上体现标的资产的出售及其相关的递延收益，而是把所获得的融资作为一项担保借款列报（但在“长期应付款”科目中列报），以后年度支付的租金和留购价款视作还本付息，按照实际利率法以摊余成本对该长期应付款进行后续计量，确认利息支出。该种处理方法与《企业会计准则讲解（ 2010 ）》中介绍的处理方法相比，对租赁期内各年度以及租赁期结束后的净资产、净利润均无影响。 《企业会计准则第 21 号——租赁》第十一条第二款规定，在融资租赁交易中，“承租人在租赁谈判和签订租赁合同过程中发生的，可归属于租赁项目的手续费、律师费、差旅费、印花税等初始直接费用，应当计入租入资产价值”。我们理解，这一规定是针对普通融资租赁而不是售后回租构成的融资租赁而言的。因为普通融资租赁是兼有“融资”和“融物”双重属性的行为，即企业实际上是在取得实物的同时取得融资，因此，将普通融资租赁中发生的相关手续费，在无法准确划分其是更多地与“融资”有关还是与“融物”有关的情况下，作为一种简化处理方法，将其视作均与取得固定资产相关，计入融资租入固定资产的初始计量金额中，与《企业会计准则第 4 号——固定资产》要求将可归属于固定资产取得的直接交易费用计入固定资产初始计量金额（原值）的规定也是一致的。 但是，如前所述，售后回租构成的融资租赁与普通融资租赁的最大区别在于：售后回租构成的融资租赁是单纯的融资行为，不涉及“融物”，即，作为标的物的固定资产之前已经由卖方兼承租人使用，并且在售后回租交易的租赁期间将继续承担其所有权上的主要风险和报酬，因此售后回租构成的融资租赁事实上不包含资产取得过程。并且，售后回租交易并不改变资产的技术状态，在售后回租交易过程中卖方兼承租人支付的手续费并不会导致该项标的固定资产的未来经济利益流入增加，不符合《企业会计准则第 4 号——固定资产》第六条规定的后续支出资本化条件，不应计入标的资产的账面价值。基于对此类交易经济实质的分析，在售后回租构成的融资租赁交易中卖方兼承租人支付的手续费完全与“融资”相关，所以应当视作对所确认的长期应付款账面价值的调整，属于“未确认融资费用”的组成部分，应当在租赁期内按照实际利率法摊销，计入各期的利息支出。